臺灣高等法院交通事件裁定　　　　　　 94年度交抗字第919號
抗　告　人
即受處分人　甲○○
上列抗告人因違反道路交通管理處罰條例案件，不服臺灣士林地
方法院，中華民國94年10月28日所為裁定（94年度交聲字第277
號），提起抗告，本院裁定如下：
    主  文
抗告駁回。
    理  由
一、按汽車駕駛人爭道行駛，在多車道不依規定駕車者，處新臺
    幣（下同）600 元以上1800元以下罰鍰；汽車駕駛人有第45
    條情形者，除依原條款處罰鍰外，並記違規點數1 點，道路
    交通管理處罰條例第45條第4 款、第63條第1 項第1 款分別
    定有明文。次按四輪以上汽車在劃有快慢車道分隔線之道路
    行駛，除起步、準備停車、臨時停車或轉彎外，不得行駛慢
    車道，道路交通安全規則第95條第2 項前段亦有明文。又道
    路交通標誌標線號誌設置規則第174 條之1 第1 、2 項規定
    ：機車優先車道標線，用以指示機器腳踏車優先行駛之車道
    ，其他車種除起步、準備停車、臨時停車或轉向外，不得橫
    跨或占用行駛。本標線以白色實線及機器腳踏車圖形劃設之
    ，每過交岔路口處均應標繪之，並於兩機器腳踏車圖形間，
    縱向標寫白色「機車優先」標字配合使用。
二、抗告意旨略以：
  (一)證人於原審第二次開庭無法證實本人有被取締；(二)證人陳君
  在原審稱有郵寄告發單給抗告人，並稱有郵寄回執，因此他有
  義務提出證據、又交通分隊提出函文純片面之詞；(三)抗告人提
  出相片顯示三合街口─加油站紅綠燈口全部是「虛線」，原審
  裁定內容與事實不符；(四)證人陳君第一次開庭因跑錯庭而未到
  ，因此由其做事草率，可知其所言不足採信請求另行裁定免罰
  。
三、本件原裁定以：1.抗告人即受處分人甲○○於民國93年10
    月20日10時2分許，駕駛車牌號碼3C-2313號自用小客車，行
    經臺北市○○路時在劃有快慢車道分隔線之道路違規行駛慢
    車道，經警攔停以抗告人駕駛汽車違反道路交通管理處罰條
    例第45條第4款規定之行為，當場掣單舉發之事實，係以臺
    北市政府警察局93年10月22日北市警交大字第ADI200939 號
    舉發違反道路交通管理事件通知單（下稱通知單）1紙在卷
    足憑、及證人即舉發本件違規之臺北市政府警察局交通警察
    大隊警員陳建中於原審結證陳稱：「我是有攔下來，但他拒
    簽，也出示駕照及行照。他拒簽的原因是說他沒有違規。他
    出示的駕照及行照我有核對過，應該是他本人沒錯。」、「
    他是從三合街往大業路行駛慢車道，第三個車道是慢車道，
    除非有臨時停車或轉彎車才能行駛，否則不能行駛此一車道
    。」、「我看他沒有要加油，且沒有打方向燈，我攔他時，
    已經離三合街有120至130公尺，離加油站有20至30公尺。」
    等語（見原審94年6月9日訊問筆錄第2頁）。2.並敘明抗告
    人所辯(1)伊不記得有違規；(2)伊嗣後前往實地查看，發現該
    地三線車道全係「虛線」；(3)伊未收到舉發通知單，故未前
    往繳款云云，惟(1)依上述通知單、證人陳建中之證述及查無
    何證據足資證明證人陳建中有捏造事實違法取締之情事，則
    警員所為之舉發，自應受到合法、正確之推定；(2)抗告人與
    證人陳建中庭提之舉發地點照片各1張，二者所認定之舉發
    地點並不相同，然證人陳建中證稱內容核與其所提照片相符
    ，故應以證人所提出之照片為本件舉發地點；(3)本件係經警
    當場攔停掣單舉發，惟異議人拒簽，因此本件非以逕行舉發
    方式告發，並未另行寄送違規，故無法提供送達回證，從而
    異議人應有收受通知單乙節，堪予認定。是以抗告人所辯顯
    難信憑；3.因認原處分機關依道路交通管理處罰條例第45條
    第4款、第63條第1項第1款規定，裁處罰鍰1800元並記違規
    點數1點，於法並無不合，而駁回其異議之聲明。
四、經查：
  (一)1.按行政處分係指行政機關行使公權力，就特定具體之公法
    　事件所為對外發生法律上效果之單方行為，不因其用語、
      形式以及是否有後續行為或記載不得聲明不服之文字而有
      異。若行政機關以通知書名義製作，直接影響人民權利義
      務關係，且實際上已對外發生效力者，諸如載明應繳違規
      罰款數額、繳納方式、逾期倍數增加之字樣，倘以仍有後
      續處分行為或載有不得提起訴願，而視其為非行政處分，
      自與憲法保障人民訴願及訴訟權利之意旨不符。遇有行政
      機關依據法律製發此類通知書，相對人亦無異議而接受處
      罰時，猶不認其為行政處分性質，於法理尤屬有悖（司法
      院大法官會議釋字第423號解釋文暨理由書參照），故交
      通警員掣單舉發違反道路交通管理處罰條例案件，除載列
      行為人違規事實、所違反之法條、亦載明繳納罰鍰方式之
      字樣，且依道路交通管理處罰條例第9條第1項亦規定應受
      罰鍰處罰之行為人接獲違反道路交通管理事件通知單後，
      得於15日內逕依各該條款罰鍰最低額，自動繳納結案，則
      該等通知單，本質上乃為行政處分，係公務員基於職務上
      權力，依法就特定之具體事件所為具有公法上效果之單方
      行政行為，基於公務員為公法上行為具有公信力之原則，
      該行政處分當可被推定為真正，其據以依法處分之事實認
      定亦為真正無誤，據此，刑事訴訟法就犯罪證據有關之規
      定中與屬行政秩序罰之交通違規裁罰本質不合之部分，自
      不在準用之列。是以本件臺北市政府警察局北投分交通分
      隊警員陳建中本其維護交通秩序、安全職責所為之舉發，
      自應受到合法、正確之推定。
    2.證人即警員陳建中於原審已到庭證稱：「我是有攔下來，
      但他拒簽，也出示駕照及行照。他拒簽的原因是說他沒有
      違規。他出示的駕照及行照我有核對過，應該是他本人沒
      錯。」、「他是從三合街往大業路行駛慢車道，第三個車
      道是慢車道，除非有臨時停車或轉彎車才能行駛，否則不
      能行駛此一車道。」、「我看他沒有要加油，且沒有打方
      向燈，我攔他時，已經離三合街有120至130公尺，離加油
      站有20至30公尺。」等語綦詳（見原審卷第27頁），且有
      證人即警員陳建中庭呈照片2張附卷（原審卷第33頁）可
      佐。又細觀該照片所示，確為以白色實線劃分快慢車道分
      隔線之道路路段，而本件抗告人所提照片1張（附於原審
      卷第38頁），雖背景與證人所提之2張照片（附於原審卷
      第33頁），顯不相同，且並無分隔快慢車道之白實線，應
      非本件抗告人違規遭受舉發地點之所在，是以抗告人所提
      照片，自無從為對抗告人有利之認定。
  (二)1.按諸人之記憶，乃隨時間之經過而日漸模糊、消逝。本件
      證人即舉發之警員陳建中雖於原審證述：「（你看到的駕
      駛及行照上的人是否就是違規人？）沒有錯，但我無法指
      認庭上的這個人，因為，我開過很多紅單。」（原審卷第
      28頁），然距案發時已有7月之久，衡情其記憶難免模糊
      ，是以抗告人辯稱證人於原審第二次開庭無法證實本人有
      被取締一節，自不足以為有利於抗告人之認定。
    2.按當場舉發者，被查獲之駕駛人或行為人為受處分人時，
      應將該通知單填記後交付該行為人簽名或蓋章收受之；拒
      絕簽章者，並記明其事由，視為已收受，違反道路交通管
      理事件統一裁罰基準及處理細則（下稱處理細則）第11條
      第1項第1款定有明文。本件，證人即舉發之警員陳建中於
      原審證稱：「我是有攔下來，但他拒簽，也出示駕照及行
      照。他拒簽的原因是說他沒有違規，他才拒簽。」（原審
      卷第27頁），並有台北市政府警察局舉發違反道路交通管
      理事件掌電字第ADI200939號通知單附卷（原審卷第44頁
      ）可佐，從而，依上開規定，本件舉發通知單自已合法送
      達予抗告人，至於原舉發單位有無再用郵寄回執，均不影
      響抗告人已收受該通知單之效力，是以，抗告人所辯證人
      應提出郵寄回執、交通分隊函文云云，顯有誤會。
    3.本件證人即警員陳建中與異議人素不相識，更無仇隙，且
      證人係依法執行勤務之公務員，亦無設詞誣陷異議人之動
      機與目的，並致己身負偽證刑責之理，且本件卷存證據資
      料內亦無足以令人顯信渠證述係屬虛偽之任何積極、品性
      或前科證據存在，則上開證人於原審到庭證述舉發抗告人
      四輪以上汽車在劃有快慢車道分隔線之道路違規行駛慢車
      道之證言，自足採信，是以抗告人辯稱證人做事草率而否
      定其證言，亦不足採。
五、綜上所述，抗告人於民國93年10月20日10時2分許，從三和
    路進入大業路，在劃有快慢車道分隔線之大業路，駕駛車牌
    號碼3C-2313號自用小客車違規行駛慢車道之事實洵堪認定
    ，原裁定認原處分機關依道路交通管理處罰條例第45條第4
    款、第63條第1項第1款規定，裁處抗告人罰鍰1800元並記違
    規點數1點，於法並無不合，而將異議駁回，核無違誤，抗
    告人仍執前詞指摘原裁定不當，為無理由，應予駁回。
據上論結，應依道路交通案件處理辦法第26條，刑事訴訟法第41
2條，裁定如主文。
中　　華　　民　　國　　94　　年　　12　　月　　30　　日
                  交通法庭審判長法  官　林堭儀
                                法  官  宋  祺
                                法  官  蔡明宏
以上正本證明與原本無異。
不得再抗告。
                                書記官  陳建邦
中　　華　　民　　國　　94　　年　　12　　月　　30　　日
